臺灣高等法院民事判決
109年度上易字第516號
上  訴  人  汪維明  


上  訴  人  林三川  


上列當事人間請求侵權行為損害賠償事件，兩造對於中華民國10
9年3月20日臺灣臺北地方法院109年度訴字第491號第一審判決，
各自提起上訴、一部上訴，本院於109年7月29日言詞辯論終結，
判決如下：
    主      文
兩造上訴均駁回。
第二審訴訟費用由兩造各自負擔。
    事實及理由
上訴人汪維明起訴主張：對造上訴人林三川於民國107年4月9日
  下午2時42分許，從臺北市○○區○○○路00號鐵門及消防器旁之人
  行道上，發動普通重型機車欲由緩坡之人行道往下騎至一般路
  面，伊見狀出言勸告林三川勿在人行道上騎車。惟林三川對伊
  之勸阻置若罔聞，仍乘坐於發動中之機車上，基於傷害之不確
  定故意，逕行催動油門往前行駛，致機車前車輪輾壓伊之左腳
  ，致伊受有左腳趾下瘀血之傷害（下稱系爭傷害）。縱認林三
  川並非故意，惟林三川當時客觀上並無不能注意之情事，竟仍
  右轉車頭，以腳挪移機車前進，欲繞過站於車前之伊離去，但
  機車前車輪仍不慎輾壓伊之左腳（下稱系爭事故），致伊受有
  系爭傷害，爰依民法第184條第1項前段、第191條之2、第195
  條第1項之規定，請求判命：林三川應給付伊新臺幣（下同）2
  00萬元，及自起訴狀繕本送達翌日起至清償日止，按年息5%計
  算之利息。
林三川則以：因兩造間尚有其他糾紛，汪維明竟故意製造假車
  禍，且所受傷勢甚微，竟請求高額精神慰撫金，顯無理由等語
  ，資為抗辯。
原審判命林三川應給付汪維明6萬元，及自108年9月7日起至清
  償日止，按年息5%計算之利息，並駁回汪維明其餘之訴及假執
  行之聲請。汪維明則就所受敗訴判決中之70萬元本息，提起上
  訴；林三川就所受敗訴判決部分，提起上訴。汪維明上訴聲明
  ：㈠原判決關於駁回汪維明後開第㈡項之訴及假執行之聲請均廢
  棄。㈡上開廢棄部分，林三川應再給付汪維明70萬元，及自起
  訴狀繕本送達翌日起至清償日止，按年息5%計算之利息。林三
  川答辯聲明：上訴駁回。林三川上訴聲明：㈠原判決關於命林
  三川給付及假執行之宣告部分均廢棄。㈡上開廢棄部分，汪維
  明於第一審之訴及假執行之聲請均駁回。汪維明答辯聲明：上
  訴駁回（未繫屬本院部分，不予贅述）。
汪維明主張林三川就系爭事故，經原法院刑事庭以108年度交易
  字第59號刑事判決判定為汽車駕駛人，行駛人行道，因過失傷
  害人，處拘役20日，如易科罰金，以1,000元折算1日。林三川
  及臺灣臺北地方檢察署檢察官均不服提起上訴，經本院刑事庭
  以108年度交上易字第422號判決上訴駁回，為林三川所不爭執
  （見本院卷第64頁），並經本院依職權調閱前開卷宗核閱屬實
  ，自堪信為真實。 　
汪維明主張林三川在人行道騎乘機車，致伊受有系爭傷害，請
  求林三川賠償精神上損害76萬元本息，為林三川所否認，並以
  前揭情詞置辯。經查：
  ㈠林三川應負侵權行為損害賠償責任：
  ⒈按汽車、機車或其他非依軌道行駛之動力車輛，在使用中加
    損害於他人者，駕駛人應賠償因此所生之損害。但於防止損
    害之發生，已盡相當之注意者，不在此限，民法第191條之2
    亦定有明文。
  ⒉經查，林三川對於其騎乘機車之前輪有壓到汪維明左腳，致
    汪維明受有系爭傷害，固不爭執，惟辯稱是因汪維明故意擋
    車始造成系爭傷害云云。然查：
　⑴林三川被訴過失傷害案件，經原法院刑事庭勘驗汪維明提供
    之店門前監視錄影畫面檔案 【見原法院刑事庭108年度交易
    字第59號（下稱交易字卷）第47至48頁勘驗筆錄】：
　①檔案「1_01_R_000000000000」（長度12秒）。畫面拍攝位置
    位於人行道處，影片開始時林三川騎乘於機車上，而汪維明
    則左手插口袋站在林三川所騎乘的機車前方，林三川右腳置
    於機車踏板上，以左腳將機車往前推，站在機車前方之汪維
    明面對林三川機車方向，後退兩步，林三川右腳著地，將龍
    頭朝右轉，將機車往前推，並說道「這個樣子的、抱歉（其
    餘多無法辨識）」，汪維明則稱：「不用、不用，你不要撞
    我欸。（林三川之機車前輪壓到汪維明之左腳鞋子前端，於
    壓到後林三川並隨即將機車往後拉。）...欸你用到我了你
    撞到我了喔，這監視器，你壓到我的腳喔…（同時林三川自
    機車上下來，並以手牽著機車龍頭之方式往前方移動，而汪
    維明於林三川牽著機車移動時皆在林三川機車前方或側邊移
    動，雙腳離機車前車輪位置相近。）...撞到我又要壓，第
    二次厚，你已經撞到我第二次了，你撞到我...」等語。
　②檔案「2_03_R_000000000000」（長度10秒）。畫面拍攝位置
    位於人行道處，影片開始時林三川騎乘於機車上，而汪維明
    則左手插口袋站在林三川所騎乘的機車前方。林三川坐在機
    車上以腳將機車往前方推動，龍頭先朝左往前推，煞車燈亮
    起，後退，再將龍頭右轉往前推，煞車燈亮起，後退，隨後
    下車以手牽著機車龍頭之方式將車往前方移動，於移動同時
    汪維明則持續站在其機車之前方。
　⑵上開檔案畫面並經本院刑事庭於審理中當庭播放並截圖、調
    取街景圖附卷【見本院108年度交上易字第422號卷（下稱交
    上易卷）第169至177頁】，確認上開勘驗筆錄記載之事發經
    過無誤，另有原法院刑事庭針對林三川機車前輪壓到汪維明
    左腳之特寫截圖畫面可參（見交易字卷第113、115頁），且
    有汪維明於本院刑事庭所提出之相本2本可供對照（置於卷
    外），可見林三川確有於前揭時、地，因欲在人行道上騎乘
    機車，遭汪維明勸阻，仍以腳挪移機車前進，欲繞過汪維明
    離去時，機車前車輪輾壓汪維明左腳，尚難認汪維明有何故
    意檔車、製造假車禍之舉動，林三川前開抗辯，自非可採　
　⒊汪維明雖主張林三川係故意傷害伊云云。惟查，依前揭現場
    監視錄影畫面擷圖及勘驗結果，可知林三川駕駛機車行駛於
    人行道上，見汪維明站立在其車前時，係以轉動車頭等方式
    欲繞過汪維明離去，即林三川既有繞行之舉動，其主觀上有
    避免與汪維明發生碰撞、不欲傷及汪維明之意，否則逕自駛
    離即可，無須轉動車頭閃避汪維明。汪維明上揭主張，亦非
    可採。
　⒋系爭事故發生時，林三川已發動機車，並控制機車車頭方向
    前行、後退、右偏及煞車，均如前述，其該等操控車輛行為
    自屬駕駛行為無誤，尚不因其並無明顯催動油門往前騎之行
    為而異其認定。又人行道乃專供行人通行處所，若機車行駛
    於上，顯對該處行人之通行產生阻礙，甚至提高發生碰撞之
    危險，亦有禁止必要，此為一般人均能知悉、明瞭之常識，
    林三川亦於本院刑事庭陳稱：確實不能這樣騎沒有意見，當
    時只是想要簡單一點，因該處人行道與一般道路之路緣有高
    低落差，故不想從人行道上直接催油門進到一般道路，而想
    沿著人行道下去（見交上易卷第161頁)。而系爭事故發生時
    ，日間光線充足，人行道上並無何障礙物，且兩造互見彼此
    ，並有對話，足徵林三川視距良好，客觀上並無不能注意之
    情事，但仍因誤判雙方距離而於將機車往前推時，致機車前
    車輪輾壓汪維明之左腳，致汪維明受有系爭傷害，且林三川
    騎乘機車行為與汪維明受有系爭傷害，具有相當因果關係，
    揆諸民法第191條之2之規定，自應負侵權行為之損害賠償責
    任。汪維明請求林三川賠償精神慰撫金，於法有據。  
  ㈡汪維明得請求林三川賠償6萬元：
  ⒈按不法侵害他人之身體、健康、名譽、自由、信用、隱私、
    貞操，或不法侵害其他人格法益而情節重大者，被害人雖非
    財產上之損害，亦得請求賠償相當之金額，民法第195條第1
    項定有明文。又按慰藉金之賠償須以人格權遭遇侵害，使精
    神上受有痛苦為必要，其核給標準固與財產上損害之計算不
    同，然非不可斟酌雙方身分資力與加害程度，及其他各種情
    形核定相當之數額（最高法院51年台上字第223號判決先例
    意旨參照）。
  ⒉查一般人身體遭受傷害，精神上自受有痛苦。原審審酌汪維
    明因系爭事故受有系爭傷害，其傷勢輕微，及林三川係從事
    私人包裹即貨運，每月平均收入約幾萬元，名下有貨車、不
    動產；汪維明從事一些小生意，每月收入不固定，可達5萬
    元上下，名下有機車、汽車及不動產等情，業據兩造陳述在
    卷（見原審卷第51至52頁），及兩造之身分地位、經濟狀況
    ，汪維明受傷程度、林三川之過失態樣、汪維明精神上受有
    痛苦等一切情狀，認汪維明得請求林三川賠償之精神慰撫金
    ，以6萬元為適當，核無不合。汪維明主張林三川前開刑事
    案件審理時未認錯，反指責其為強盜，故意製造假車禍，傷
    害其名譽，應提高精神慰撫金金額云云；林三川抗辯汪維明
    所受系爭傷害，實屬輕微，指摘原審判決酌定精神慰撫金數
    額過高云云，均非足採。 
綜上所述，汪維明依民法第191條之2、第195條第1項之規定，
  請求林三川給付6萬元，及自起訴狀繕本送達翌日即108年9月7
  日（見原法院108年度交附民字第65號卷第11頁）起至清償日
  止，按年息5%計算之利息，為有理由，應予准許；逾此部分之
  請求，則無理由，不應准許。原審就上開不應准許部分，駁回
  汪維明之請求及假執行之聲請，及就上開應准許部分，為林三
  川敗訴之判決，並為准、免假執行之諭知，均無不合。汪維明
  、林三川就其敗訴部分分別提起一部上訴、上訴，指摘原判決
  關此部分不當，求予廢棄改判，均為無理由，兩造之上訴均應
  駁回。
本件事證已臻明確，兩造其餘之攻擊或防禦方法，經本院斟酌
  後，認為均不足以影響本判決之結果，爰不逐一論列，附此敘
  明。
據上論結，本件兩造上訴均為無理由，判決如主文。
中　　華　　民　　國　　109 　年　　8 　　月　　19　　日
                  民事第五庭    
                      審判長法  官  蘇芹英
                            法  官  賴劍毅
                            法  官  陳君鳳
正本係照原本作成。
不得上訴。
中　　華　　民　　國　　109 　年　　8 　　月　　20　　日

　　　　　　　　　　　　　　書記官  郭姝妤